【裁判字號】    95,勞再,1
【裁判日期】    951226
【裁判案由】    給付退休金
【裁判全文】
臺灣高等法院花蓮分院民事判決           95年度勞再字第1號
再審原告    乙○○
再審被告    台東區中小企業銀行股份有限公司
法定代理人  甲○○
當事人間請求給付退休金事件，再審原告對於中華民國93年9 月
22日93年度勞上字第4號確定判決提起再審之訴，本院判決如下
：
    主  文
再審之訴駁回。
再審訴訟費用由再審原告負擔。
    事實以及理由
一、本件再審原告在前確定判決起訴主張再審原告原任職再審被
    告，於88年3月22日退休，因而依照勞動契約請求再審被告
    將生活津貼列入退休金計算基準中，並給付不足之退休金差
    額0000000元以及利息。再審被告則以生活津貼不是退休金
    計算基準資為抗辯。本院以及臺東地方法院91年度勞訴字第
    5號判決均認為生活津貼並不能列入退休金基準，因此駁回
    再審原告之起訴。
二、再審原告在本案中，以有關生活津貼是否應列入退休金計算
    之基準中，本院93年度勞上字第34號、93年度勞上字第35號
    、94年度勞上更（一）字第10號、95年度勞上更（一）字第
    1號判決均採取肯定見解，主張本案確定判決有適用法規顯
    有錯誤、重要證物漏未審酌之再審事由，因此提起本件再審
    之訴。
三、經查本件提起再審之訴的確定判決，是在93年9月22日判決
    ，於93年11月1日確定，有確定證明書在卷可證。再審原告
    遲至95年9月11日才提起再審之訴，顯然已經逾越民事訴訟
    法第500條第1項所規定提起再審之訴必須在30日不變期間內
    提起的規定。再審原告雖然主張再審事由是在最高法院95年
    8 月17日95年度台上字第1789號判決，輾轉經過友人告知後
    才獲悉，依照民事訴訟法第500條第3項的規定並未逾越再審
    的不變期間。但查再審原告所主張的再審事由中，確定判決
    適用法規顯有錯誤的情形，是指判決有明顯違背現行法律或
    與最高法院確定的法律見解有所不合的情形，這些應該都在
    判決時就存在，並無所謂知悉在後的問題（最高法院71年度
    台再字第210號判例參照），本件再審原告在判決確定2年餘
    才提起本件再審，已經逾越不變期間，其起訴自屬於法不合
    。
四、又所謂「係指確定判決所適用之法規顯然不合於法律規定，
    或與司法院現尚有效及大法官會議之解釋，或本院尚有效之
    判例顯然違反者而言」、「若在學說上諸說併存尚無法規判
    解可據者，不得指為用法錯誤。」最高法院著有60年台再字
    第170號、57年台上字第1091號判例可資參照。本件再審原
    告主張確定判決適用法規顯有錯誤，僅指出確定判決與本院
    在之後所為判決表示的法律見解不一致，並未具體指明確定
    判決有何顯然前述適用法律顯有錯誤之處，再審原告提起舉
    以提起再審之訴自無理由。
五、再審原告再以確定判決漏未審酌重要證物，但查再審原告所
    主張之證物係指有關生活津貼應否列入退休金計算基準的規
    定，乃屬於法律適用，並非證物，再審原告據以主張確定判
    決有再審事由，也沒有理由。
六、本件再審原告提起再審之訴，既不合法，也沒有理由，本院
    基於紛爭解決一次性之原則，以判決駁回再審原告之訴。又
    再審原告之訴顯無理由，爰不經言詞辯論逕行判決駁回。
七、據上論結，本件再審之訴為無理由，依民事訴訟法第78條、
    第502條第2項判決如主文。
中    華    民    國    95    年    12    月    26    日
                  民事庭審判長法  官   謝志揚
                              法  官   林慶煙
                              法  官   賴淳良
以上正本係照原本作成。
本件不得上訴。
                              書記官   邱廣譽
中    華    民    國    95    年    12    月    26    日


司法院資訊處製作；財團法人民間司法改革基金會備份。
